臺灣高等法院刑事判決　　　　　　　　　　　　　　九十三年度交上易字第八二號
　　上　訴　人　臺灣板橋地方法院檢察署檢察官
　　被　　　告　甲○○
右上訴人因被告過失傷害案件，不服臺灣板橋地方法院九十二年度交易字第五五０號
，中華民國九十二年十一月二十八日第一審判決（起訴案號：臺灣板橋地方法院檢察
署九十二年度調偵字第九五號），提起上訴，本院判決如左：
    主  文
原判決撤銷。
甲○○因過失傷害人致重傷，處有期徒刑月，如易科罰金，以佰元折算壹日。
    事  實
一、甲○○於民國九十一年九月二十一日十三時二十五分許，騎乘車牌ＣＧＹ─七五
    ０號機車，沿臺北縣土城市○○路○段往同路三段方向行駛，途經同市○○路○
    段二０八號前時，應注意汽車在同一車道行駛時，除擬超越前車外，後車與前車
    之間應保持隨時可以剎停之距離，且應注意車前狀況及兩車併行之間隔，並隨時
    採取必要之安全措施，而依當時之天候、路面狀況，並無不能注意之情事，竟疏
    未注意，適有乙○○騎乘車牌ＦＭＥ─一一三號重機車，行駛至該處，因所搭載
    之物品散落，乃將機車停於快車道與慢車道間，下車收拾散落物品，甲○○因煞
    車不及乃擦撞乙○○，致乙○○受有兩側顱骨骨折、兩側頂葉及右側額葉挫傷性
    腦內出血合併左側額頂顳部急性腦膜下血腫，及左側手肘撕裂傷等傷害，經送醫
    治療後，因頭部外傷致兩側顱骨骨折及兩側多處腦內出血，致認知功能障礙、四
    肢乏力，而達身體重大不治之重傷害。甲○○於車禍事故發生後即委託在車禍現
    場之楊商弘打電話向警員報案，請警方前往處理，於員警到達現場調查肇事原因
    及肇事者時，向警察自首為車禍肇事之人，並願接受刑事訴追。
二、案經乙○○訴由臺北縣警察局土城分局報請臺灣板橋地方法院檢察署檢察官偵查
    起訴。
    理  由
一、訊據被告甲○○對有於右揭時、地因過失發生車禍肇事致告訴人乙○○受傷之事
    實，分別於警詢、偵查、原審及本院審理時坦承不諱，核與告訴人及告訴人之長
    兄陳茂松於原審審理時之指訴及證人楊商弘、蔡宗益於警詢、偵訊時之證述情節
    相符，並有道路交通事故調查報告表乙份、臺北縣政府警察局土城分局道路交通
    事故補充資料表乙份、現場照片十二幀、亞東紀念醫院九十一年九月二十一日出
    具之Ａ診字第０三一六五號甲種診斷證明書一紙及病危通知單一份、仁安醫院九
    十三年四月七日仁醫字第九三○四０七○一號函及診斷證明書一份附卷可稽，被
    告自白與事實相符，足堪採信。按汽車在同一車道行駛時，除擬超越前車外，後
    車與前車之間應保持隨時可以煞停之距離，且應注意車前狀況及兩車併行之間隔
    ，並隨時採取必要之安全措施，道路交通安全規則第九十四條第一項及第三項定
    有明文。被告駕車自應注意遵守上述道路交通安全規則之規定，且依道路交通事
    故調查報告表所載，肇事當時，天氣晴朗、光線自然、路面乾燥無缺陷、視距良
    好無障礙物，又無不能注意之情形，詎被告竟疏未注意，以致肇事致人受重傷，
    被告應有過失甚明。本件經送鑑定結果，亦認被告駕駛重型機車，未注意車前狀
    況及前方車輛為肇事主因，有臺灣省臺北縣區車輛行車事故鑑定委員會函附鑑定
    意見書、臺灣省車輛行車事故覆議鑑定委員會函各乙份在卷可稽。雖告訴人停於
    外側快車道綑綁後載物形成路障，為肇事次因，然仍不能因告訴人之過失，而解
    免被告之罪責。被告過失駕駛行為，核與被害人所受傷害間，具有相當因果關係
    ，是本件事證明確，被告犯行堪以認定，應依法論科。
二、按刑法第十條第四項第六款所謂其他於身體或健康，有重大不治或難治之傷害，
    係指傷害重大且不能治療或難以治療而言，有最高法院二十九年度上字第六八五
    號判例意旨可資參照。查被害人乙○○因頭部外傷致兩側顱骨骨折及兩側多處腦
    內出血，於同年九月二十一日施行開顱術摘除腦血腫，又於同月二十七日因呼吸
    衰竭施行氣管切開術，於同年十月十四日出院，當時病人意識呈植物人狀態，四
    肢乏力（肌力第二級），昏迷指數為七分，及病人出院時呈植物人狀態，呼吸衰
    竭並依賴呼吸器，確達重傷之程度，有亞東紀念醫院九十二年十月二十日亞歷字
    第０九二六四一一三五一號函及九十三年四月二十三日亞歷字第０九三六四一０
    一六八號在卷可稽；另被害人乙○○於九十一年十月十四日由亞東醫院轉至仁安
    醫院持續性治療，期間因腦出血合併四肢癱瘓無力，經該院多次嘗試脫離呼吸器
    ，但是失敗，目前病患仍於該院住院治療，神智清醒，肌肉萎縮，無法行動，需
    依賴呼吸器使用及鼻胃管餵食，此亦有仁安醫院診斷證明書一紙在卷可憑；顯見
    被害人之身體健康於車禍後受有重大影響，是被害人係受有刑法第十條第四項第
    六款之重大難治之傷害，應堪認定。
三、核被告所為，係犯刑法第二百八十四條第一項後段過失致重傷害罪。公訴人提起
　　公訴時，並未載明係犯刑法第二百八十四條第一項前段或後段之罪，惟於原審準
    備程序中，公訴人業已當庭更正為刑法第二百八十四條第一項後段過失致重傷害
    罪，附此明。被告於車禍事故發生後，即委託同在車禍現場之楊商弘打電話向
    警員報案，請警方前往處理，並於員警到達現場時調查肇事原因及肇事者時，承
    認肇事，於其犯罪被發覺前即向警自首而接受裁判。除據被告甲○○陳明外，並
    有被告甲○○、證人楊商弘、莊雅云互核相符之警訊筆錄在卷可考；另台北縣政
    府警察局土城分局（原審誤植蘆洲分局）派出所警員王峻國於九十一年九月二十
    一日出具之是否符合自首表記載「被告親自或委託人電話報警，並己報明肇事姓
    名、地點，請警方前往處理」，按打電話報案之人既係楊商弘，楊商弘當時所騎
    機車亦有擦撞被告機車（被告警訊時表示不對楊商弘提出告訴），則報明肇事者
    姓名者應係楊商弘，被告甲○○應係於員警前往現場處理時在場，並當場承認為
    肇事人，仍合於自首要件，應依刑法第六十二條前段規定，減輕其刑。
四、原審認被告甲○○罪證明確並論罪科刑，固非無見，惟查，原審於事實欄記載「
    甲○○於肇事後，於處理之員警到達現場時，向警察自首為車禍肇事之人」，於
    理由欄則載為「被告於車禍事故發生後即報警，並向尚不知為何人肇事之警員報
    名其為肇事人，請警方前往處理」，所認前後並不一，有所未合，應以前揭警員
    到達現場時，被告始向警方自首為車禍肇事之人之認定為當；又被告因一時之疏
    忽，致生被害人終身癱瘓在床之重大傷害，原審判處拘役五十五日，稍嫌過輕，
    公訴人以原審量刑失之太輕提起上訴，為有理由，原審判決亦有前開未合之處，
    應由本院將原判決撤銷改判。爰審酌被告無犯罪前科，本件被告駕駛重機車，未
    注意車前狀況撞及前方車輛之主要過失程度，被害人亦與有過失，對被害人所造
    成之永久傷害、犯後態度以及迄今尚未與告訴人就民事賠償達成和解等一切情狀
    ，量處有期徒刑三月，並諭知易科罰金之折算標準。
據上論斷，應依刑事訴訟法第三百六十九條第一項、第三百六十四條、第二百九十九
條第一項前段、刑法第二百八十四條第一項後段、第四十一條第一項前段、第六十二
條前段、罰金罰鍰提高標準條例第一條前段、第二條，判決如主文。
本案經檢察官李良忠到庭執行職務。
中　　　華　　　民　　　國　　九十三　　年　　　五　　　月　　二十五　　日
                              臺灣高等法院交通法庭
                                  審判長法  官  葉　騰　瑞
                                        法  官  莊　明　彰
                                        法  官  劉　壽　嵩
右正本證明與原本無異。
不得上訴。
                                        書記官  廖　婷　璇
中　　　華　　　民　　　國　　九十三　　年　　　五　　　月　　二十五　　日
附錄：本判決論罪科刑法條全文
刑法第二百八十四條：
因過失傷害人者，處六月以下有期徒刑、拘役或五百元以下罰金，致重傷者，處一年
以下有期徒刑、拘役或五百元以下罰金。
